臺灣苗栗地方法院刑事判決
110年度交易字第385號
公  訴  人  臺灣苗栗地方檢察署檢察官
被      告  謝榮興




上列被告因過失傷害案件，經檢察官提起公訴（110年度調偵字
第158號），被告於本院準備程序中就被訴之事實為有罪之陳述
，經裁定改依簡式審判程序審理，並判決如下：
    主  文
謝榮興犯過失傷害罪，處有期徒刑陸月，如易科罰金，以新臺幣
壹仟元折算壹日。
    事  實  及  理  由
一、本院認定被告謝榮興之犯罪事實、證據及應適用之法條，除
    補充更正如下外，其餘均與檢察官起訴書之記載相同，茲引
    用之（如附件）。
　㈠犯罪事實欄一第1列關於「謝榮興」之記載，應更正為「謝榮
    興無駕駛執照」；另證據名稱應補充「被告於本院審理中自
    白、本院公務電話紀錄表、證號查詢汽車駕駛人公路監理電
    子閘門」。
　㈡查被告於本案行經閃光黃燈號誌路口，未減速接近且往左偏
    駛跨入對向來車道內造成撞擊，為肇事主因，於本案確有過
    失；另被害人范博翔駕駛普通重型機車，行經閃光黃燈號誌
    路口，未減速慢行反超速行駛又未小心通過，為肇事次因，
    於本案亦與有過失，此亦有交通部公路總局新竹區監理所民
    國110年10月4日竹監鑑字第1100232517號函暨所附交通部公
    路總局新竹區監理所竹苗區車輛行車事故鑑定會竹苗區0000
    000案鑑定意見書1份在卷可參(見110年度調偵字第158號卷
    第25至30頁)，併與敘明。
　㈢又按汽車駕駛人，無駕駛執照駕車、酒醉駕車、吸食毒品或
    迷幻藥駕車、行駛人行道或行經行人穿越道不依規定讓行人
    優先通行，因而致人受傷或死亡，依法應負刑事責任者，加
    重其刑至二分之一，道路交通管理處罰條例第86條第1 項定
    有明文。次按刑法總則之加重，係概括性之規定，所有罪名
    均一體適用；刑法分則之加重，係就犯罪類型變更之個別犯
    罪行為予以加重，成為另一獨立之罪名。道路交通管理處罰
    條例第86條第1 項規定：「汽車駕駛人，無駕駛執照駕車、
    酒醉駕車、吸食毒品或迷幻藥駕車、行駛人行道或行經行人
    穿越道不依規定讓行人優先通行，因而致人受傷或死亡，依
    法應負刑事責任者，加重其刑至二分之一。」係就刑法第27
    6 條之過失致人於死罪、第284 條之過失傷害（及致重傷）
    罪之基本犯罪類型，對於加害人為汽車駕駛人，於從事駕駛
    汽車之特定行為時，無駕駛執照駕車、酒醉駕車、吸食毒品
    或迷幻藥駕車、行駛人行道或行經行人穿越道不依規定讓行
    人優先通行，因而致人受傷或死亡之特殊行為要件予以加重
    處罰，已就上述刑法第276 條、第284 條各罪犯罪類型變更
    之個別犯罪行為予以加重，而成另一獨立之罪名，自屬刑法
    分則加重之性質（最高法院99年度台非字第198 號判決意旨
    參照）。查被告於本案發生時，原先考領之職業自小客車駕
    駛執照業經註銷，仍駕駛上開自用小客車外出，有其證號查
    詢汽車駕駛人公路監理電子閘門結果表1 紙(見110年度調偵
    字第158號卷第31頁)，被告即屬無駕駛執照駕車甚明。其因
    上開駕駛過失行為，致被害人受有前揭所述之傷害結果，核
    其所為，係犯道路交通管理處罰條例第86條第1 項、刑法第
    284 條第1 項前段之汽車駕駛人無駕駛執照駕車而過失傷害
    罪。至公訴意旨認此部分所為係犯刑法第284條前段之過失
    傷害罪，容有誤會，惟起訴書所載之犯罪事實與本院認定之
    事實，二者基本社會事實同一，且經本院於審理期日告知被
    告涉犯法條（見本院卷第109頁），已保障被告之防禦權，
    爰變更起訴法條如上。
　㈣又本件交通事故發生後，被告留置現場，並於警方據報到場
    處理時當場承認係肇事者，並陳述肇事之經過，自首而願接
    受裁判，有苗栗縣警察局通霄分局通霄派出所道路交通事故
    肇事人自首情形紀錄表1 份附卷可據（見109 年度偵字第72
    55號卷宗第51頁），係對未發覺之罪自首而受裁判，爰依刑
    法第62條前段之規定，減輕其刑，並依法先加後減之。　　
二、爰審酌被告為61年7月10日出生，教育程度為高職畢業，此
    為被告於本院審理時所坦認(見本院卷第86頁)；審酌被告於
    案發時無汽車駕駛執照，仍執意駕車上路，又行經案發地點
    ，於經過閃光黃燈路口時未減速接近，且往左偏駛跨越分向
    限制線而駛入對向車道，致生本件事故，為肇事主因，於本
    案確實具有過失，並考量被害人駕駛普通重型機車，行經閃
    光黃燈號誌路口，未減速慢行反超速行駛又未小心通過，為
    肇事次因，於本案亦與有過失之情節；復審酌被告上揭過失
    行為並造成被害人受有上開傷害，徒增被害人身心驚嚇與疼
    痛及生活不便，其行為實有不該；惟兼衡被告犯後均坦承過
    失行為，勇於承擔刑事罰責，犯後態度良好，又考量其迄今
    雖未與被害人達成民事和解，惟迄今已先賠償被害人新臺幣
    （下同）7萬元，且雙方未能和解之原因為和解金額差距過
    大，猶待雙方互相理解，尚不得全然歸責被告及考量被害人
    所受傷害之程度、被害人於本件事故為肇事次因，顯與有過
    失之情狀，及考量被害人對於被告刑度表示之意見（見本院
    卷第43頁、第55頁），暨考量被告於本院審理中自述目前從
    事怪手司機、打臨工等工作，月收入約5萬元，與母親同住
    ，其有三名子女，尚有一名子女仍就學中之家庭狀況等一切
    情狀(見本院卷第86頁)，量處如主文所示之刑，又審酌其年
    齡、職業、收入、社會地位等節，並依刑法第41條第1 項前
    段之規定，諭知易科罰金之折算標準如主文所示，以資儆懲
    。
據上論斷，應依刑事訴訟法第273 條之1 第1 項、第299 條第1
項前段、第310 條之2 、第454 條第2 項，判決如主文。
本案經檢察官張智玲提起公訴，檢察官吳宛真到庭執行職務。
中　　華　　民　　國　　111 　年　　3 　　月　　30　　日
                  刑事第一庭  法  官  許蓓雯
以上正本證明與原本無異。　　　　　　　　　　　　　　　　如不服本判決應於收受判決後20日內向本院提出上訴書狀，並應敘述具體理由。其未敘述上訴理由者，應於上訴期間屆滿後20日內向本院補提理由書(均須按他造當事人之人數附繕本)「切勿逕送上級法院」。告訴人或被害人如對本判決不服者，應具備理由請求檢察官上訴，其上訴期間之計算係以檢察官收受判決正本之日期為準。　　　
                              書記官  蔡孟穎
中　　華　　民　　國　　111 　年　　3 　　月　　30　　日
附錄本判決論罪科刑法條
中華民國刑法第284條
因過失傷害人者，處 1 年以下有期徒刑、拘役或 10 萬元以下
罰金；致重傷者，處 3 年以下有期徒刑、拘役或 30 萬元以下
罰金。